【裁判字號】    99,訴,545
【裁判日期】    990610
【裁判案由】    違反毒品危害防制條例
【裁判全文】
臺灣彰化地方法院刑事判決               99年度訴字第545號
公  訴  人  臺灣彰化地方法院檢察署檢察官
被      告  甲○○
上列被告因違反毒品危害防制條例案件，經檢察官提起公訴（99
年度毒偵字第553 號），本院依簡式審判程序判決如下：
    主  文
甲○○施用第一級毒品，累犯，處有期徒刑柒月。
    事  實
一、甲○○前因施用毒品案件，經法院裁定送觀察、勒戒後，因
    評定認無繼續施用毒品傾向，於民國93年6 月11日執行完畢
    釋放，由臺灣彰化地方法院檢察署檢察官以93年度毒偵字第
    1422號為不起訴處分確定。復於上開觀察、勒戒執行完畢釋
    放後5 年內，因施用毒品案件，經本院以95年度訴字第129
    號判決處有期徒刑8 月確定。另因竊盜案件，經本院以95年
    度易字第195 號判決處有期徒刑2 年6 月，嗣經臺灣高等法
    院臺中分院以95年度上易字第888 號駁回上訴而確定；嗣經
    本院以96年度聲減字第2021號裁定就上開施用毒品罪減刑為
    有期徒刑4 月，並與上開竊盜罪定應執行刑為有期徒刑2 年
    8 月確定，經送監執行，於97年8 月11日縮刑期滿執行完畢
    。仍不知警惕，復基於施用第一級毒品海洛因之犯意，於99
    年1 月11日上午8 時許，在其位於彰化縣二林鎮後厝里新華
    巷4 號之住處內，將海洛因摻水混合後，以注射針筒注射體
    內之方式，施用海洛因1 次。嗣於同年月12日晚間7 時30分
    許，在彰化縣二林鎮○○里○○路○ 段110 號，於有偵查犯
    罪職權之機關或個人發覺其犯罪前，自動向彰化縣警察局芳
    苑分局二林分駐所警員自首其上開犯行，主動接受裁判。
二、案經彰化縣警察局芳苑分局報告臺灣彰化地方法院檢察署檢
    察官偵查起訴。
    理  由
一、被告甲○○所涉為死刑、無期徒刑、最輕本刑為3 年以上有
    期徒刑或高等法院管轄第一審案件以外之罪，並於本院行準
    備程序時就被訴事實為有罪之陳述，本院合議庭依刑事訴訟
    法第273 條之1 第1 項規定，裁定改由受命法官獨任行簡式
    審判程序，先予敘明。
二、按毒品危害防制條例就施用毒品者，僅限於「初犯」及「5
    年後再犯」二種情形，始應先經觀察、勒戒或強制戒治程序
    。倘被告於5 年內已再犯，經依法追訴處罰，縱其第3 次（
    或第3 次以上）再度施用毒品之時間，在初犯經觀察、勒戒
    或強制戒治執行完畢釋放5 年以後，已不合於「5 年後再犯
    」之規定，且因已於「5 年內再犯」，顯見其再犯率甚高，
    原實施觀察、勒戒或強制戒治，已無法收其實效，即應依毒
    品危害防制條例第10條處罰（參照最高法院95年度第7 次、
    97年度第5 次刑事庭會議決議意旨）。被告前因施用毒品案
    件，經法院裁定送觀察、勒戒後，因評定認無繼續施用毒品
    傾向，於93年6 月11日執行完畢釋放；復於上開觀察、勒戒
    執行完畢釋放後5 年內，因施用毒品案件，經本院以95年度
    訴字第129 號判決處有期徒刑8 月確定等情，有臺灣高等法
    院被告前案紀錄表、臺灣高等法院在監在押全國紀錄表各1
    份在卷可憑，是被告曾於觀察、勒戒執行完畢釋放後，5 年
    內再犯毒品危害防制條例第10條之罪，並經法院判處罪刑確
    定，復為本案施用第一級毒品犯行經警查獲，依上開說明，
    自與前揭條例第20條第3 項之規定僅得適用於「5 年後再犯
    」之情形不符，公訴人逕行起訴，並無不合。
三、上揭犯罪事實，業據被告於警詢、檢察事務官詢問及本院審
    理時均坦承不諱（見偵卷第4 、22頁、本院卷第25、29頁）
    ，經查：
  (一)被告為警所採集之尿液，經檢驗結果呈可待因及嗎啡陽性反
    應，有彰化縣警察局芳苑分局委託檢驗尿液代號與真實姓名
    對照認證表、詮昕科技股份有限公司濫用藥物尿液檢驗報告
    各乙紙附卷可稽（偵卷第7 、8 頁），足認被告上開自白與
    事實相符。
  (二)另按刑法第62條所謂「發覺」，固非以有偵查犯罪職權之機
    關或人員確知其人犯罪無誤為必要，而於對其發生嫌疑時，
    即得謂為已發覺；但此項對犯人之嫌疑，仍須有確切之根據
    得為合理之可疑者，始足當之，若單純主觀上之懷疑，要不
    得謂已發生嫌疑（最高法院72年臺上字第641 號判例意旨參
    照）。被告於99年1 月12日晚間7 時30分許，在警員未發現
    其有何施用毒品跡證前，主動向彰化縣警察局芳苑分局二林
    分駐所警員自承本案犯行，係於有偵查犯罪職權之機關或個
    人發覺其該次施用毒品犯罪前，自首而接受裁判，此有自首
    情形紀錄表1 份附卷可稽（見偵卷第9 頁），足認被告符合
    自首之要件無誤。
  (三)綜上，本案事證明確，被告犯行洵堪認定，應依法論科。
四、按海洛因為毒品危害防制條例第2 條第2 項第1 款所規定之
    第一級毒品，被告施用海洛因之行為，核係犯毒品危害防制
    條例第10條第1 項施用第一級毒品罪。被告為供施用而持有
    該毒品之低度行為，應為施用之高度行為所吸收，不另論罪
    。又被告前因施用毒品案件，經本院以95年度訴字第129 號
    判決處有期徒刑8 月確定，另因竊盜案件，經本院以95年度
    易字第195 號判決處有期徒刑2 年6 月，嗣經臺灣高等法院
    臺中分院以95年度上易字第888 號駁回上訴而確定；嗣經本
    院以96年度聲減字第2021號裁定就上開施用毒品罪減刑為有
    期徒刑4 月，並與上開竊盜罪定應執行刑為有期徒刑2 年8
    月確定，經送監執行，於97年8 月11日縮刑期滿執行完畢，
    有臺灣高等法院被告前案紀錄表可稽，被告於有期徒刑執行
    完畢後5 年內又故意再犯本案之罪，為累犯，應依刑法第47
    條第1 項規定，加重其刑。又被告係在有偵查犯罪職權之機
    關或個人未發覺前，就本案施用毒品犯行自首而接受裁判，
    已如前述，爰依刑法第62條前段規定，減輕其刑，並依法先
    加後減之。爰審酌被告曾因施用毒品經送觀察、勒戒，仍未
    知警惕，再犯本案之罪，足見其雖經觀察、勒戒等治療程序
    ，仍未徹底戒除惡習遠離毒害，顯未能善體國家設置觀察、
    勒戒機構，協助毒品施用者戒除毒害之良法美意，惟念及施
    用毒品本質上係戕害自身健康之行為，尚未嚴重破壞社會秩
    序或侵害他人權益，暨其犯罪之動機、目的、所生危害及犯
    罪後坦承犯行，態度良好等一切情狀，認公訴人請求量處有
    期徒刑9 月之刑，尚屬稍重，爰量處如主文所示之刑，以示
    懲儆。
據上論斷，應依刑事訴訟法第273 條之1 第1 項、第299 條第1
項前段，毒品危害防制條例第10條第1 項，刑法第11條前段、第
47條第1 項，第62條前段，判決如主文。
本案經檢察官鄭智文到庭執行職務。
中    華    民    國    99    年    6     月    10    日
                  刑事第一庭  法  官    楊舒嵐
以上正本證明與原本無異。
如不服本判決應於收受判決後10日內向本院提出上訴書狀，並應
敘述具體理由；其未敘述上訴理由者，應於上訴期間屆滿後20日
內向本院補提理由書(均須按他造當事人之人數附繕本)「切勿逕
送上級法院」。
中    華    民    國    99    年    6     月    10    日
                              書記官    陳如玲
附錄論罪科刑法條：
毒品危害防制條例第10條第1項
施用第一級毒品者，處 6 月以上 5 年以下有期徒刑。

司法院資訊處製作；財團法人民間司法改革基金會備份。
